臺灣臺南地方法院刑事判決
111年度訴字第399號
公  訴  人  臺灣臺南地方檢察署檢察官
被      告  謝惠任


上列被告因詐欺案件，經檢察官提起公訴（110年度偵字第18754
號），被告於準備程序進行中，就被訴事實為有罪之陳述，本院
改行簡式審判程序審理，判決如下：
    主  文
謝惠任以網際網路對公眾散布而犯詐欺取財罪，處有期徒刑陸月
。緩刑貳年，緩刑期間付保護管束，並應接受法治教育貳場次。
    事  實
一、謝惠任並無販售蘋果牌筆記型電腦之真意，竟基於以網際網
    路對公眾散布詐欺取財之犯意，於民國110年6月13日21時許
    之前某時，以暱稱「劉龍宇」在Facebook社群軟體社團「黑
    心蘋果『MAC/iPad/iPhone』新品二手拍賣維修交流版」刊登
    欲出售蘋果牌筆記型電腦之貼文，致楊昇瀏覽後陷於錯誤，
    與「劉龍宇」聯繫，表示欲購買蘋果牌筆記型電腦，雙方議
    定以新臺幣（下同）3萬5000元交易。楊昇隨後依指示匯款
    至謝惠任所提供不知情蔡宜真（另經檢察官為不起訴處分）
    所申設之帳號為000-000000*****號第一商業銀行帳戶。嗣
    因楊昇收到規格不同且疑似故障之商品，始悉受騙。
二、案經臺南市政府警察局歸仁分局移送臺灣臺南地方檢察署檢
    察官偵查起訴。
    理  由
一、本件被告所犯為死刑、無期徒刑、最輕本刑為3年以上有期
    徒刑以外之罪，亦非屬高等法院管轄之第一審案件，其於準
    備程序進行中，先就被訴事實為有罪之陳述，經法官告知簡
    式審判程序之旨，並聽取公訴檢察官之意見後，依刑事訴訟
    法第273條之1第1項、第273條之2等規定，裁定進行簡式審
    判程序，且不受同法第159條第1項、第161條之2、第161條
    之3、第163條之1及第164條至第170條所規定證據能力認定
    及調查方式之限制，合先敘明。
二、上開犯罪事實，業據被告於警詢、偵訊及本院審理時均坦承
    不諱，並有被害人楊昇於警詢時之指述（警卷第73至76頁）
    、蔡宜真於警詢、偵訊時之陳述（警卷第19至26頁，偵卷第
    27至29頁）、被害人與「劉龍宇」之對話紀錄截圖、匯款明
    細、收到宅急便編號、歹徒匯款之營業店面、歹徒拍取之包
    裹照片10張（警卷第77至80頁）、被害人之桃園市政府警察
    局蘆竹分局南竹派出所受理各類案件紀錄表、受（處）理案
    件證明單（警卷第89至91頁）、蔡宜真與被告之通話紀錄照
    片4張（警卷第39至41頁）、指認犯罪嫌疑人紀錄表（警卷
    第27至29頁）、蔡宜真提領款項之監視器錄影畫面翻拍照片
    6張（警卷第33至37頁）、第一商業銀行歸仁分行110年7月1
    3日一歸仁字第52號函暨蔡宜真629682*****號帳戶之開戶資
    料、110年3月1日起至110年6月30日止之存摺存款客戶歷史
    交易明細表與使用之ATM機台編號（警卷第45至64頁）在卷
    可稽，堪認被告自白與事實相符，而得採信。是本案事證明
    確，被告上開犯行堪以認定，應依法論科。
三、論罪科刑：
　㈠查被告並無販售蘋果牌筆記型電腦之真意，仍以暱稱「劉龍
    宇」帳號於Facebook公開社群網站上，刊登販賣蘋果牌筆記
    型電腦之不實訊息，對不特定之公眾散布不實之出售手機訊
    息而施以詐術，致被害人陷於錯誤，誤信被告有真正交易之
    意思，而依指示匯款至被告所提供之蔡宜真第一商業銀行帳
    戶，並由不知情之蔡宜真將款項轉交被告，即係以透過網際
    網路之傳播工具對公眾散布不實訊息之方式而詐取財物得逞
    。是核被告所為，係犯刑法第339條之4第1項第3款之以網際
    網路對公眾散布而詐欺取財罪。
　㈡按犯罪之情狀顯可憫恕，認科以最低度刑仍嫌過重者，得酌
    量減輕其刑，刑法第59條定有明文。被告前開所犯之刑法第
    339條之4第1項第3款之以網際網路對公眾散布而犯詐欺財罪
    ，其法定刑係1年以上7年以下有期徒刑，然同為以網際網路
    對公眾散布而犯詐欺取財罪者，其原因動機不一，犯罪情節
    亦未必盡同，造成危害社會之程度自屬有異。衡諸本件被告
    以網際網路對公眾散布而犯詐欺取財，所為雖有不該，然考
    量被告犯後能坦承犯行，態度尚佳，且事後與被害人達成和
    解，已經賠償被害人所受損害，有和解書1份（偵卷第35頁
    ）在卷可參，顯見其盡力彌補所生損害，應有悔改之心，本
    院綜核全案情節及依被告犯罪之具體情狀及行為背景觀之，
    因認若科以法定最低刑度之刑，仍屬情輕法重，足以引起一
    般人之同情，顯有憫恕之處，故依刑法第59條之規定酌減其
    刑。
　㈢爰審酌被告尚值青壯，因一時缺錢花用，不思憑己力以正當
    方法賺取所需，竟透過網際網路散布不實之販賣蘋果牌筆記
    型電腦訊息，致被害人誤信而與之交易付款，以此方式牟利
    ，顯見其法治觀念薄弱，亦漠視他人之財產權益，所為破壞
    正常交易秩序，殊有不該。惟念被告犯後能知坦承犯行，並
    與被害人和解，賠償其受損害，詳如前述，應有悔意，兼衡
    其自陳現為大學夜間部二年級學生，同時從事美髮工作，未
    婚、與父母親、姊姊、奶奶同住，暨其犯罪動機、目的、手
    段與所生損害等一切情狀，量處如主文所示之刑。
　㈣查被告前未曾因故意犯罪受有期徒刑以上刑之宣告，有臺灣
    高等法院被告前案紀錄表1份附卷可查，其因一時失慮，致
    罹刑章，事後已坦承犯行，尚知己錯，並與被害人成立和解
    且賠償完畢，顯已盡力彌補所造成之損害，應有悔悟之情，
    信其經此教訓，當知所警惕，而無再犯之虞，本院認所宣告
    之刑以暫不執行為適當，爰依刑法第74條第1項第1款之規定
    ，宣告緩刑2年，以啟自新。另本院考量被告法治觀念顯有
    不足，使其於緩刑期內能深知警惕，避免再犯，且使緩刑宣
    告不致輕易遭到撤銷，爰依刑法第74條第2項第8款之規定，
    命被告應接受法治教育2場次以示警惕，並依刑法第93條第1
    項第2款規定，宣告於緩刑期間付保護管束。再依刑法75條
    之1第1項第4款規定，被告受緩刑之宣告，而違反上開所定
    負擔，情節重大，足認原宣告之緩刑難收其預期效果，而有
    執行刑罰之必要者，得予撤銷緩刑之宣告，附為說明。
　㈤末查，被告上開犯行所詐得之款項，為被告之犯罪所得，然
    因被告已與被害人成立和解並賠償，詳如前述，倘再諭知沒
    收犯罪所得並追徵其價額，恐有受重複執行沒收或追徵之雙
    重追索危險，對被告顯然過苛，故依刑法第38條之2第2項之
    規定，不予宣告沒收外，附此敘明。
四、據上論斷，依刑事訴訟法第273條之1第1項、第299條第1項
    前段，刑法第339條之4第1項第3款、第59條、第74條第1項
    第1款、第2項第8款、第93條第1項第2款，刑法施行法第1條
    之1第1項，判決如主文。
本案經檢察官吳毓靈提起公訴，檢察官呂舒雯到庭執行職務　
中　　華　　民　　國　　111 　年　　6 　　月　　8 　　日
            刑事第十四庭  法  官  蕭雅毓
以上正本證明與原本無異。
如不服本判決應於收受送達後20日內向本院提出上訴書狀，並應
敘述具體理由；其未敘述上訴理由者，應於上訴期間屆滿後20日
內向本院補提理由書（均須按他造當事人之人數附繕本）「切勿
逕送上級法院」。
                          書記官  李如茵
中　　華　　民　　國　　111 　年　　6 　　月　　8 　　日
附錄本案論罪科刑法條全文
中華民國刑法第339條之4
犯第339條詐欺罪而有下列情形之一者，處1年以上7年以下有期
徒刑，得併科1百萬元以下罰金：
一、冒用政府機關或公務員名義犯之。
二、三人以上共同犯之。
三、以廣播電視、電子通訊、網際網路或其他媒體等傳播工具，
    對公眾散布而犯之。
前項之未遂犯罰之。